臺灣高雄地方法院交通事件裁定　　　　99年度交聲字第2814號
原處分機關　高雄市政府交通局
代　表　人　王國材
異　議　人
即受處分人　黃嘉慶
上列異議人即受處分人因違反道路交通管理處罰條例案件，對於
高雄市政府交通局民國99年10月11日所為之高市交裁字第裁32-B
UA005910號裁決聲明異議，本院裁定如下：
    主  文
原處分撤銷。
    理  由
一、原處分機關略以：異議人即受處分人黃嘉慶（下稱異議人）
    駕駛車牌號碼831-EVS 號重型機車，於民國99年7 月25日凌
    晨0 時16分許，行經高雄市○○○路、五福四路、鼓山一路
    等路段時，與二輛以上汽車共同在道路上以危險方式駕駛，
    經警依法掣單舉發。爰於99年10月11日依道路交通管理處罰
    條例（下稱道交條例）第43條第3 項規定，裁處罰鍰新臺幣
    （下同）3 萬元，並吊銷駕駛執照，且施以道安講習等情。
二、聲明異議意旨略以：伊只是覺得好玩才會那樣騎車，並不代
    表伊一定是飆車。伊之前是曾經飆車過，但不能因伊先前的
    紀錄，這次就誤會伊等語。爰聲明異議，請求撤銷原處分。
三、按二輛以上之汽車共同在道路上以危險方式駕車者，處汽車
    駕駛人3 萬元以上9 萬元以下罰鍰，並當場禁止其駕駛及吊
    銷其駕駛執照，且汽車駕駛人應接受道路交通安全講習，道
    交條例第43條第1 項第1 款、第3 項、第5 項前段定有明文
    。次按一行為同時觸犯刑事法律及違反行政法上義務規定者
    ，依刑事法律處罰之。但其行為應處以其他種類行政罰或得
    沒入之物而未經法院宣告沒收者，亦得裁處之。前項行為如
    經不起訴處分或為無罪、免訴、不受理、不付審理之裁判確
    定者，得依違反行政法上義務規定裁處之，行政罰法第26條
    定有明文。而觀諸該規定之立法理由：「一行為同時觸犯刑
    事法律及違反行政法上義務規定時，由於刑罰與行政罰同屬
    對不法行為之制裁，而刑罰之懲罰作用較強，故依刑事法律
    處罰，即足資警惕時，實無一事二罰再處行政罰之必要。且
    刑事法律處罰，由法院依法定程序為之，較符合正當法律程
    序，應予優先適用。但罰鍰以外之沒入或其他種類行政罰，
    因兼具維護公共秩序之作用，為達行政目的，行政機關仍得
    併予裁處，故為第1 項但書規定。前述行為如經檢察官為不
    起訴處分或法院為無罪、免訴、不受理或不付審理（少年事
    件）之裁判確定，行政罰之裁處即無一事二罰之疑慮，故第
    2 項規定此時仍得依違反行政法上義務之規定裁處」，強調
    一事不二罰及刑事法律處罰程序優先之原則，是就裁處罰鍰
    而言，原則上於刑事法律程序進行至有罪確定時，即不再處
    以屬行政罰之罰鍰，僅於刑事法律程序進行至不起訴處分或
    為無罪、免訴、不受理、不付審理之裁判確定時，方得繼續
    依違反行政法上義務規定裁處罰鍰。
四、經查，異議人因涉嫌於99年7 月25日凌晨0 時16分許，在高
    雄市○○○路、五福四路、鼓山一路等路段，騎乘車牌號碼
    831-EVS 號重型機車，與其他車輛共同為高速競駛、集體闖
    越紅燈、行駛禁行機車道之車道、群聚道路、逆向行駛等危
    險駕駛行為，致生往來之危險，有觸犯刑法第185 條第1 項
    妨害公眾往來安全罪之虞，而經高雄市政府警察局鼓山分局
    以公共危險罪嫌通知異議人到案說明，惟因異議人目前尚未
    到案，故尚未移送高雄地檢署偵辦等情，有本院公務電話紀
    錄2 紙、高雄市政府警察局鼓山分局99年11月17日高市警鼓
    分六字第0990027198號函及所附警員職務報告1 份、蒐證光
    碟擷取畫面9 張、蒐證路線圖1 份、蒐證光碟1 片等在卷可
    稽。又原處分認異議人有道路交通管理處罰條例第43條第3
    項之交通違規行為，因而裁罰異議人3 萬元罰鍰、吊銷異議
    人駕駛執照及應參加道路交通安全講習，亦係以異議人前開
    經高雄市政府警察局鼓山分局以公共危險罪嫌通知異議人到
    案說明之案件為據，有高雄市政府警察局99年8 月3 日高市
    警交相字第BUA005910 號舉發違反道路交通管理事件通知單
    影本、高雄市政府交通局99年10月11日高市交裁字第裁32-B
    UA005910號違反道路交通管理事件裁決書影本各1 份在卷足
    參。是異議人上開遭裁罰之交通違規事實，同時涉犯刑事法
    律，且其所涉之刑事案件，尚未經不起訴處分或為無罪、免
    訴、不受理、不付審理之裁判確定，日後仍有接受刑事制裁
    之可能，尚非屬行政罰法第26條第2 項列舉之情形。此時原
    處分機關若依法為行政裁決，將有使異議人同時遭受行政處
    分及刑事處罰之危險，顯與行政罰法第26條規定及其立法意
    旨相違背。從而，為符該規定，避免一事二罰之立法意旨，
    原處分機關自應俟上開刑事案件有確定之結果後，始得依行
    政罰法第26條第2 項之規定裁處。據此，原處分所裁處異議
    人罰鍰3 萬元部分，顯非適法。至原處分機關處罰吊銷異議
    人駕駛執照及應參加道路交通安全講習部分，固屬上揭規定
    所指之「其他種類行政罰」。惟本件異議人是否確有前揭妨
    害公眾往來安全之事實，猶待警察機關依法移送檢察機關，
    待檢察官偵查甚而法院審理認定，為避免事實認定有所歧異
    ，且考量異議人倘果有上開交通違規行為，其行為亦屬單一
    ，與其所應接受之罰鍰、吊銷駕駛執照及施以道路交通安全
    講習等法律效果（處罰）俱無從分離，於為行政處分時，本
    不宜就該單一違規行為之處罰予以割裂而先後為之，自應由
    本院將原處分全部予以撤銷，並發回原處分機關，待上開刑
    事案件有確定之終局結果後，再由原處分機關視其情形一併
    依法而為裁處，以求妥適。
五、依道路交通事件處理辦法第19條前段，裁定如主文。
中    華    民    國    100   年    2     月    25    日
                  交通法庭  法  官  毛妍懿
以上正本證明與原本無異。
如不服本裁定，應於收受送達後5 日內向本院提出抗告狀。
中    華    民    國   100    年    3     月    1     日
                            書記官  林晏光